臺灣臺北地方法院刑事判決　　　　　　　　　　 九十年度訴字第一二號
　　公　訴　人　臺灣臺北地方法院檢察署檢察官
　　被　　　告　丙○○
右列被告因違反商業會計法等案件，經檢察官提起公訴（八十八年度偵緝字第一０四
八號、八十八年度偵字第二五０七五號），本院判決如左：
    主  文
丙○○無罪。
    理  由
一、公訴意旨略以：被告丙○○為設於臺北市松山區○○○路○段一三五之二號三樓
    「巧笛食品股份有限公司」（下稱巧笛公司）之負責人，亦為商業會計法上之商
    業負責人，明知告訴人己○○、戊○○二人並非巧笛公司之員工，竟於民國八十
    七年間某日起，連續自不詳姓名年籍之人處取得該二人之身分證影本，並偽刻二
    人之印章後，於其所製作之薪資表上虛列陳、馬二人之工資（累計八十六年全年
    度工資各為新臺幣（下同）八十萬四千五百七十元、五十六萬七千三百元），並
    將前揭偽造二人之印章押蓋於前開薪資表上，據以登載製作陳、馬二人八十六年
    度各類所得扣繳暨免扣繳憑單（下稱扣繳憑單），及巧笛公司八十六年度營利事
    業所得稅結算申報書等不實會計憑證，提出於稅捐機關即財政部臺北市國稅局申
    報行使之，而逃漏八十六年度巧笛公司營利事業所得稅，因認被告涉有商業會計
    法第七十一條第一款商業負責人以明知為不實之事項而填製會計憑證罪、稅捐稽
    徵法第四十七條、第四十一條公司即納稅義務人之負責人以詐術逃漏稅捐罪云云
    。
二、按犯罪事實應依證據認定之，無證據不得推定其犯罪事實，又不能證明被告犯罪
    者，應諭知無罪之判決，刑事訴訟法第一百五十四條、第三百零一條第一項定有
    明文。次按，認定犯罪事實應憑積極證據，倘積極證據不足以為不利於被告事實
    之認定時，即應為有利被告之認定，更不必有何有利之證據，最高法院著有三十
    年上字第八一六號判例，所謂「積極證據足以為不利於被告事實之認定」者，依
    同院七十六年臺上字第四九八六號判例意旨，係指據為訴訟上證明之全般證據資
    料，在客觀上已達於通常一般之人均不致有所懷疑，而得確信被告確曾犯罪之程
    度；若未達到此一程度，而有合理之懷疑存在，即無從為被告有罪之確信時，自
    應為被告無罪之判決。
三、公訴意旨認被告丙○○犯有上揭罪嫌，無非係以告訴人己○○、戊○○之指述、
    卷附各類所得扣繳暨免扣繳憑單、綜合所得稅核定通知書、營利事業所得稅結算
    申報書、公司設定登記資料卡、檢舉書等為其論據。訊據被告丙○○堅詞否認有
    何犯行，辯稱：伊所經營之巧笛公司已於八十五年間因經營不善而停業，八十六
    年只申報一名員工莊義龍之薪資，並無填製不實之己○○、戊○○八十六年度各
    類所得扣繳暨免扣繳憑單，且亦無必要藉此逃漏八十六年度營利事業所得稅等語
    。經查：
    (一)卷附八十六年度（八十六年一月至十二月）扣繳憑單二紙，記載己○○、戊○○二人當年度自巧笛公司各獲得八十萬四千五百七十元、五十六萬七千三百元
      之收入，該二紙扣繳憑單並進而被提出向稅捐機關申報當年度己○○、戊○○
      個人綜合所得稅，且經稅捐機關核定，有卷附八十六年度個人綜合所得稅結算
      申報書、核定通知書可參。
    (二)惟查：訊之證人即負責為巧笛公司申報營利事業所得稅之會計師丁○○，其證
      稱：「己○○、戊○○那二份扣繳憑單不是我們事務所做的。」等語（見本院
      九十一年一月八日訊問筆錄）；且上開己○○之扣繳憑單上「稽徵機關」編號
      為「Ａ１６」、製單編號（媒體代號）前四碼為「ＣＤ２０」，戊○○之扣繳
      憑單上稽徵機關編號為「Ａ１４」、製單編號為「ＣＤ２０」，但巧笛公司之
      稽徵機關編號應為「Ａ１１」、製單編號應為「ＹＭＰ９」，業據財政部臺北
      市國稅局松山稽徵所（按即巧笛公司營業所得稅申報機關）財北國稅松山資字
      第九００二一五二七號函覆明確，是與前開陳、馬二人之扣繳憑單即有出入；
      另勘驗核對巧笛公司八十六年度所核發之員工莊義龍扣繳憑單，與前開二扣繳
      憑單除稽徵機關編號、製單編號不同外，字體型式、大小亦不相同（同前開訊
      問筆錄）；再訊之證人即松山稽徵所職員甲○○，其亦證稱：「（製單編號弄
      錯是否無法歸戶？）如果扣繳憑單是媒體申報的話，製單編號、稽徵代號弄錯
      ，財稅資料中心會退查，我們稽徵所會去找公司補正。」（同前開訊問筆錄）
      衡情，倘如公訴意旨所指，被告係欲以填製不實之扣繳憑單達其逃漏稅捐之目
      的，該扣繳憑單之稅捐機關編號、製單編號自應依規定填載，卷附之二紙扣繳
      憑單上稅捐機關編號、製單編號與巧笛公司被排定者不符，將導致未來申報時
      被稽徵機關要求補正而無法順利達到逃漏稅捐之目的，難認前開扣繳憑單二紙
      為被告所偽填。
    (三)次查：巧笛公司八十六年度營利事業綜合所得稅結算申報時，僅申報一筆莊義
      龍之薪資所得二十萬元之免扣繳憑單，並無前開己○○、戊○○之扣繳憑單申
      報入內，經核閱卷附該公司八十六年度營利事業所得稅結算申報書、營利事業
      所得稅核定通知書無訛，並經證人甲○○、證人即負責為巧笛公司申報營利事
      業所得稅之會計師事務所人員乙○○結證屬實（見本院九十年八月二十一日訊
      問筆錄），復為財政部台北市國稅局松山稽徵所財北國稅松山資字第六三二０
      七號、第九六０二一五二七號函覆在卷；矧巧笛公司八十六年度本無須繳納任
      何稅捐，有財政部台北市國稅局營利事業所得稅核定通知書在卷足憑，且經證
      人丁○○證稱：「八十六年時巧笛公司是虧本，根本不須透過薪資所得來節稅
      」等語明確，是被告既無逃漏八十六年度巧笛公司營利事業所得稅之行為，益
      徵公訴意旨所指：被告填製不實之扣繳憑單以逃漏巧笛公司營利事業所得稅云
      云，顯非有據。
    (四)末查：訊之告訴人己○○、戊○○固均否認有就前開扣繳憑單申報個人綜合所
      得稅之行為，惟亦無任何積極證據足認係被告代渠等申報，自不得據此而為不
      利被告之認定；又被告是否與告訴人陳、馬二人間有犯意聯絡而由被告填製不
      實之扣繳憑單交予告訴人，既非公訴意旨所認定之事實情節，且無任何證據足
      供本院調查，公訴人於本院審理中空言為此一推測，謂本院應自行查明云云（
      見本院卷第一一五頁），自無可憑，附此敘明。
四、綜上所述，公訴意旨僅憑前揭扣繳憑單二紙、己○○、戊○○二人之指述，謂被
    告有取得陳、馬二人之身分證影本後、虛列工資表、偽蓋印章、填製不實之扣繳
    憑單、並進而向稅捐機關申報以逃漏稅捐等犯行云云，經本院調查，無從認定被
    告有填製不實扣繳憑單之犯行，且卷內無任何有關虛列工資表、偽造印章、逃漏
    稅捐之積極證據（諸如偽刻之印章、身分證影本、工資表、有填載陳、馬二人薪
    資支出之營利事業所得稅結算申報書等）足資審認，公訴人徒憑揣測，空言指摘
    被告犯罪，顯屬失當。此外，復查無其他積極證據足認被告有公訴意旨所指犯行
    ，不能證明被告犯罪，依法自應為被告無罪之諭知。
據上論斷，依刑事訴訟法第三百零一條第一項，判決如主文。
本案經檢察官陳錫柱到庭執行職務
中      華      民      國    九十一    年      三      月    二十二    日
                                      臺灣臺北地方法院刑事第八庭
                                          審判長法  官  王淑滿
                                                法  官  宋松璟
                        法  官  張永宏
右正本證明與原本無異。
如不服本判決，應於判決送達後十日內，向本院提出上訴狀。
                                                書記官  高永珍
中      華      民      國    九十一    年      三      月    二十二    日
